【裁判字號】    98,上訴,2324
【裁判日期】    980708
【裁判案由】    偽造文書
【裁判全文】
臺灣高等法院刑事判決                98年度上訴字第2324號
上  訴  人  臺灣臺北地方法院檢察署檢察官
被      告  甲○○
上列上訴人因被告偽造文書案件，不服臺灣臺北地方法院98年度
訴字第293號，中華民國98年4月29日第一審判決（起訴案號：臺
灣臺北地法院檢察署98年度撤緩偵字第23號），提起上訴，本院
判決如下：
    主  文
原判決撤銷。
甲○○行使偽造公文書，足以生損害於公眾及他人，處有期徒刑
壹年。緩刑貳年。
    事  實
一、甲○○為稅務代理記帳業者，於民國九十六年十月間某日，
    受鎰洺生技有限公司（聲請簡易判決處刑書誤載為溢洺生技
    有限公司）負責人胡能豪委託辦理繳納該公司九十六年度營
    利事業所得稅暫繳稅款事務，因甲○○遲誤前往代收國庫稅
    款之金融機構繳納鎰洺生技有限公司九十六年度營利事業所
    得稅暫繳稅款事宜，財政部臺灣省北區國稅局汐止服務處乃
    於九十六年十月三十日寄發依法加計一個月利息之九十六年
    度營利事業所得稅暫繳稅額核定通知書予鎰洺生技有限公司
    ，並限鎰洺生技有限公司於九十六年十一月三十日前，持該
    九十六年度營利事業所得稅暫繳稅額核定通知書向公庫繳款
    ，每逾二日繳納加徵百分之一之滯納金，若逾三十日仍未繳
    納，移送強制執行，胡能豪因而轉向甲○○查詢該筆暫繳稅
    款繳款情形，甲○○為掩飾其未適時繳納鎰洺生技有限公司
    九十六年度營利事業所得稅暫繳稅款之疏失，竟基於行使偽
    造公文書之犯意，於九十六年十一月十二日某時，在其位在
    臺北市○○區○○路五五五號十五樓之三五住處兼營業處所
    內，先將之前所留存之其他客戶某稅款繳款書上「玉山民生
    分行代收國（市）庫稅款章」之戳記掃瞄後，將該掃瞄所得
    「玉山民生分行代收國（市）庫稅款章」之戳記剪下，以塗
    改該戳記內繳款日期之方式，偽造「玉山民生分行9611-19
    代收國（市）庫稅款章」戳記一枚後，將之貼在「財政部臺
    灣省北區國稅局汐止服務處96年度營利事業所得稅暫繳稅額
    繳款書（自行繳納）」（營利事業名稱為鎰洺生技有限公司
    ）上「公庫收款及經收人員蓋章欄」內，偽造該玉山銀行民
    生分行已代收該筆稅款之「財政部臺灣省北區國稅局汐止服
    務處96年度營利事業所得稅暫繳稅額繳款書（自行繳納）」
    ，再將上開「財政部臺灣省北區國稅局汐止服務處96年度營
    利事業所得稅暫繳稅額繳款書（自行繳納）」（營利事業名
    稱為鎰洺生技有限公司）傳真至位在臺北縣汐止市○○街六
    一巷三○號四樓之鎰洺生技有限公司，佯以證明其已前往玉
    山商業銀行股份有限公司民生分行，代鎰洺生技有限公司繳
    納該筆暫繳稅款而行使該偽造之公文書，足以生損害於財政
    部臺灣省北區國稅局汐止服務處對於稅捐申報收受之正確性
    及鎰洺生技有限公司、玉山商業銀行股份有限公司民生分行
    。嗣因鎰洺生技有限公司於九十六年十一月十二日收受甲○
    ○傳真之上開偽造「財政部臺灣省北區國稅局汐止服務處96
    年度營利事業所得稅暫繳稅額繳款書（自行繳納）」（營利
    事業名稱為鎰洺生技有限公司）後，發現其上蓋用之繳款日
    期尚未屆至，經向玉山商業銀行股份有限公司民生分行查詢
    ，始知上情。
二、案經臺北市政府警察局中山分局報請臺灣臺北地方法院檢察
    署檢察官偵查起訴。
    理    由
一、上揭犯罪事實，業據被告甲○○於警詢、偵查及原審審理時
    坦承不諱，復經證人即玉山商業銀行股份有限公司民生分行
    職員乙○○、胡能豪於警詢中供述綦詳，並有玉山銀行九十
    六年十一月二十六日玉山民生字第○七一一二六○一號函及
    其檢附玉山銀行民生分行印章戳記保管登記簿、偽造之財政
    部臺灣省北區國稅局九十六年度營利事業所得稅暫繳稅額繳
    款書（自行繳納）及財政部臺灣省北區國稅局汐止服務處九
    十六年度營利事業所得稅暫繳稅額核定通知書等件在卷證可
    資佐證，足認被告任意性自白與事實相符。綜上所述，本件
    事證明確，被告犯行洵堪認定，應依法論科。
二、按營業稅、營所稅繳款書雖係申報人自行填載用以繳納營業
    稅者，然第二聯收執聯經公庫收款蓋章後，係表示其已繳納
    稅捐，而以為繳納之憑證，其製作權人應屬公庫或代理公庫
    ，故該繳款書應屬刑法上之公文書（最高法院80年台上字第
    3875號著有判決意旨可資參照）。本件被告在上開繳款書上
    ，將之前所留存之其他客戶某稅款繳款書上「玉山民生分行
    代收國（市）庫稅款章」之戳記掃瞄後，將戳記剪下塗改該
    戳記內繳款日期後，將之貼在「財政部臺灣省北區國稅局汐
    止服務處96年度營利事業所得稅暫繳稅額繳款書（自行繳納
    ）」上「公庫收款及經收人員蓋章欄」，既係表示申報人已
    繳納所申報之營業稅捐，並以此聯為繳納之憑證，則其所偽
    造者已屬代理公庫所製作之收據公文書。是核被告所為，係
    犯刑法第216條行使第211條之偽造公文書罪；被告偽造公文
    書之低度行為，為其行使偽造公文書之高度行為所吸收，不
    另論罪。檢察官聲請簡易判決處刑書認係行使偽造私文書，
    但上訴意旨已認係行使偽造公文書，因公、私文書社會基本
    事實相同，得變更起訴法條而為審判。
三、原審對被告予以論罪科刑，固非無見，惟查，被告，掃瞄舊
    有之「玉山民生分行代收國（市）庫稅款章」戳記，並將戳
    記剪下塗改該戳記內繳款日期後，將之貼在「財政部臺灣省
    北區國稅局汐止服務處96年度營利事業所得稅暫繳稅額繳款
    書（自行繳納）」上「公庫收款及經收人員蓋章欄」，以表
    示申報人已繳納所申報之營業稅，該代收稅款證明，應屬公
    文書，已如前述，原審認係準私文書，容有未洽。又原審於
    理由中說明就被告原所科之刑併諭知易科罰金之標準，據上
    論結欄亦引用刑法第四十一條之規定，惟於主文中卻未諭知
    易科罰金之標準，亦有違誤。以上或為檢察官上訴理由或為
    本院依職權得予審酌之事由，原判決既有上開可議而無可維
    持，自應由本院將原判決予以撤銷改判。爰審酌被告並無前
    科，此有本院被告全國前案紀錄表一紙在卷足按，素行尚稱
    良好，僅為掩飾其遲繳鎰洺生技有限公司之稅款而一時失慮
    致罹刑章，惡性尚非重大，且犯罪後坦承犯行，態度良好，
    並審酌其犯罪動機、目的、方法、手段、犯罪所生危害等一
    切情狀，爰量處如主文第二項所示之刑。查被告前未曾受有
    期徒刑以上刑之宣告，有本院被告全國前案紀錄表一件附卷
    可稽，因一時失慮，致犯本罪，嗣後業已將該筆受鎰洺公司
    委託代繳之稅款一萬一千元交還鎰洺公司繳納完畢，經此起
    訴審判，當知所警惕，信無再犯之虞，本院認所宣告之刑以
    暫不執行為適當，併諭知緩刑二年，以啟自新。另被告偽造
    之上開繳款書，雖為被告所有供犯罪所用及犯罪所得之物，
    惟並未扣案，且鎰洺生技有限公司所持有者，係被告傳真給
    鎰洺生技有限公司之傳真本，亦非屬被告所有，是為免將來
    執行之困難，爰不予諭知沒收，併此敘明。
據上論斷，應依刑事訴訟法第369條第1項前段、第364條、第299
條第1項前段、第300條，刑法第216條、第211條、第74 條第1項
第1款，判決如主文。
本案經檢察官劉斐玲到庭執行職務。
中    華    民    國    98    年    7     月     8    日
                  刑事第十一庭審判長法  官  張連財
                                    法  官  楊照男
                                    法  官  吳啟民
以上正本證明與原本無異。
如不服本判決，應於收受送達後十日內向本院提出上訴書狀，其
未敘述上訴之理由者並得於提起上訴後十日內向本院補提理由書
（均須按他造當事人之人數附繕本）「切勿逕送上級法院」。
                                    書記官  楊妙恩
中    華    民    國    98    年    7     月    8     日
附錄：本案論罪科刑法條全文
刑法第二百十一條
偽造、變造公文書，足以生損害於公眾或他人者，處一年以上七
年以下有期徒刑。
刑法第二百十六條
行使第二百十條至第二百十五條之文書者，依偽造、變造文書或
登載不實事項或使登載不實事項之規定處斷。


司法院資訊處製作；財團法人民間司法改革基金會備份。
